臺灣臺中地方法院刑事判決　　　　　　　　　　　　九十一年度自緝字第二二九號
　　自　訴　人　甲○○
　　　　　　　　丙○○
　　兼 右一 人
　　代　理　人　乙○○
　　被　　　告　己○○○
右列被告因詐欺等案件，經自訴人等提起自訴，本院判決如左：
    主  文
己○○○連續行使偽造之私文書，足以生損害於他人，處有期徒刑拾月。
    事  實
一、己○○○素行不佳，前曾犯詐欺罪（未構成累犯），詎仍不知悔改。己○○○於
    民國（下同）八十三年七月十五日，在其台中縣大里市○○○路一二四號一樓住
    處招募互助會，互助會至八十四年十一月十五日止，會首連同會員共一十七名，
    每會金額新臺幣（下同）二萬元，每月十五日開標一次，採內標制。詎己○○○
    竟基於意圖為自己不法所有之概括犯意，向甲○○、乙○○、丙○○偽稱已招募
    多人參加，並偽造庚○○○、戊○○、丁○、辛○○等人名義之會員名單，以取
    信甲○○、乙○○、丙○○。甲○○、乙○○、丙○○等人不疑有他，乃陷於錯
    誤，甲○○、乙○○因而各參與一會，丙○○則參與二會。己○○○即連續、
    於八十三年八月十五日以冒用「丁○」之名義，並偽造冒用該會員「丁○」之標
    單而持以行使方式之詐術，於開標時以一千八百元之利息冒標該月開標之會款，
    而再向當時尚為活會之各該會員詐取會款（會款依互助會之會員人數、該互助會
    金額、冒標利息金額、採內標制等項計算而得），足生損害於上開各該活會之會
    員，並於開標後，即將該偽造之標單予以丟棄。、再於同年九月十五日以上開
    方式冒名「庚○○○」以二千二百五十元利息得標，詐取會款花用；、又於同
    年十月十五日以上開方式冒名「辛○○」以一千八百元利息得標，詐取會款花用
    ；、再於同年十一月十五以上開方式日冒名「戊○○」以二千七百元利息得標
    ，詐取會款花用；、復於八十四年一月十五日以上開方式冒名「甲○○」以四
    千一百元利息得標，詐取會款花用。、再重施故技復於八十四年二月十五日冒
    名「乙○○」以三千八百五十元利息得標，卻向乙○○偽稱係會員「謝秀蘭」得
  標，而詐取會嗣款花用。己○○○嗣於八十四年四、五月間見已無法收拾局面，
    乃宣告倒會，逃逸無蹤，甲○○、乙○○、丙○○始悉受騙。
二、案經甲○○、乙○○、丙○○提起自訴到院。
    理  由
一、訊據被告己○○○對於右揭冒名「庚○○○」標取會款花用之事實固坦承不諱，
    然對於其餘犯行則矢口否認，辯稱：伊有經丁○、辛○○、戊○○及自訴人甲○○之母親涂昭琴之同意參與互助會並標取會款，而自訴人甲○○標得之會款伊有
    交給自訴人甲○○之夫陳超，另伊未冒標自訴人乙○○之會款云云。惟查右揭事
    實，業據自訴人甲○○、乙○○及證人涂昭琴、陳超、庚○○○、戊○○到庭指
    訴暨證述明確在卷，並有互助會簿影本一份在卷足資佐證後，被告始改口直承其
    確有冒名「戊○○」、自訴人「甲○○」與「乙○○」名義標取會款。惟仍矢口
    否認有何前揭冒名「丁○」、「辛○○」名義標取會款之犯行。雖證人「丁○」
    、「辛○○」經本院屢傳並未到庭，且自訴人甲○○、乙○○及被告己○○○均
    陳稱其等所在不明，致本院已無從傳喚查證；惟查被告己○○○如何冒名「丁○
    」、「辛○○」名義標取會款之犯行，業據自訴人甲○○、乙○○到庭指訴綦詳
    在卷，並有互助會簿影本一份在卷足稽，另參酌被告己○○○經本院通緝到案時
    供稱，「丁○」、「辛○○」並未參加互助會，被告己○○○以其等名義標取會
    款之情事，其等亦不知情，會款亦未交付其等等情（見本院九十一年五月六日訊
    問筆錄）以觀，足認被告己○○○確有冒名「丁○」、「辛○○」名義標取會款
    之犯行，應無疑義。是綜據上述，被告己○○○空言否認部分犯行，所辯無非臨
    訟畏罪飾卸之詞，要無足採，事證已臻明確，被告己○○○犯行洵堪認定。
二、按一般民間互助會競標係由參與者以標單簽寫會員姓名、標息，而以所寫標息最
    高者為得標，是標單係屬在紙上書寫之文字而依習慣及約定足以為表示一定用意
    之證明，依刑法第二百二十條規定視為準文書。被告己○○○偽造標單持以行使
    ，冒標會款，而使各該次尚為活會之各會員陷於錯誤而詐取會款 (死會會員則不
    論何人得標均有繳納會款義務，不生陷於錯誤而為意思決定情形，是此部份不成
    立詐欺罪責。)，足生損害於上開各該活會之會員。核其所為，係犯刑法第二百
    十六條、第二百二十條、第二百十條及第三百三十九條第一項之罪。被告己○○○偽造署押之行為係偽造文書之部分行為，不另論罪。其偽造文書後復持以行使
    ，偽造之低度行為應為行使之高度行為所吸收，應論以行使偽造文書罪。再被告
    己○○○所為前開數詐欺及行使偽造私文書等之犯行，時間緊接，犯罪構成要件
    又復相同，顯係基於概括之犯意為之，為連續犯，爰依刑法第五十六條之規定以
    一罪論，並加重其刑。另其於互助會開標時，偽造標單並持以行使，向當時尚為
    活會之各該會員詐取會款，就各該次偽造標單冒標會款，係以一詐欺行為，向當
    時尚為活會之各該會員詐欺會款，侵害多數財產法益，就各該次詐欺犯行，係一
    行為觸犯數罪名，為同種想像競合犯，應從一重處斷。再其所犯上開二罪，有方
    法結果之牽連關係，應依刑法第五十五條規定從一重之刑法第二百十六條、第二
    百二十條、第二百十條之罪處斷。爰審酌被告己○○○犯罪之動機係因其曾向人
    傑建設股份有限公司買受「元百圓滿」預售屋，因違約遭沒收九十餘萬元款項，
    致鋌而走險觸犯本罪行，此節亦據自訴人乙○○證實在卷，並有房屋預定買賣契
    約書及繳款資料均影本在卷可查，衡情尚有可原、及其犯罪目的、手段、然品行
    不佳，詳如前述，此有台灣台中地方法院檢察署刑案資料查註紀錄表一份在卷可
    按、冒標達六次，詐得巨額會款，被害會員頗眾，所生危害鉅大暨犯罪後猶飾詞
    狡賴部分犯行，毫無悔意，且迄今仍未與自訴人及被害人等達成民事和解，取得
    諒解，犯後態度不佳等一切情狀，量處如主文所示之刑，以資懲儆。至前開偽造
    之標單均已撕毀丟棄，業已滅失，詳如前述，爰不併予宣告沒收，附此敘明。
據上論斷，應依刑事訴訟法第三百四十三條、第二百九十九條第一項前段、刑法第五
十六條、第二百十六條、第二百二十條、第二百十條、第三百三十九條第一項、第五
十五條、罰金罰鍰提高標準條例第一條前段，判決如主文。
中      華      民      國    九十一    年      九      月      六      日
                                        臺灣臺中地方法院刑事第四庭
                                            法  官      洪  俊  誠
右正本證明與原本無異。
如不服本判決，應於判決送達後十日內向本院提出上訴狀，上訴於臺灣高等法院臺中
分院(須附繕本)。
                                            書記官      胡  美  娟
中      華      民      國    九十一    年      九      月      六      日
附錄論罪科刑實體法條文：
刑法第二百十條：
偽造、變造私文書，足以生損害於公眾或他人者，處五年以下有期徒刑。
刑法第二百十六條：
行使第二百十條至第二百十五條之文書者，依偽造、變造文書或登載不實事項或使登
載不實事項之規定處斷。
刑法第二百二十條：
在紙上或物品上之文字、符號，依習慣或特約，足以為表示其用意之證明者，關於本
章之罪，以文書論。
刑法第三百三十九條第一項：
意圖為自己或第三人不法之所有，以詐術使人將本人或第三人之物交付者，處五年以
下有期徒刑、拘役或科或併科一千元以下罰金。
(罰金部份業經提高十倍為一萬元)
